---
title: "TP analyse descriptif + tdc"

output: html_document
---

# Introduction



Ce rapport présente une **analyse descriptive et factorielle** du dataset `adult.csv`.\
L'objectif est d'analyser les variables socio-démographiques et l'âge pour comprendre les relations entre individus et catégories.


# 1. Installation et chargement des packages
```{r setup, message=FALSE, warning=FALSE,echo=FALSE}
if(!require(FactoMineR)) install.packages("FactoMineR", dependencies = TRUE)
if(!require(factoextra)) install.packages("factoextra")
if(!require(dplyr)) install.packages("dplyr")
if(!require(ggplot2)) install.packages("ggplot2")
if(!require(ade4)) install.packages("ade4")
if(!require(knitr)) install.packages("knitr")


library(FactoMineR)
library(factoextra)
library(dplyr)
library(ggplot2)
library(ade4)
library(knitr)


```
```{r message=FALSE, warning=FALSE,echo=FALSE}
data <- read.csv("adult.csv", stringsAsFactors = TRUE)



```


# Dimensions et structure
```{r message=FALSE, warning=FALSE,echo=FALSE}
dim(data)
str(data)
summary(data)
```
```{r message=FALSE, warning=FALSE,echo=FALSE}

qual_vars <- c(
  "relationship",
  "marital.status",
  "sex",
  "income",
  "occupation",
  "workclass",
  "education"
)

cat("### Modalités des variables qualitatives\n\n")
for (v in qual_vars) {
  cat("Variable :", v, "\n")
  print(levels(data[[v]]))
  cat("\n")
}


```


# Statistiques descriptives
```{r message=FALSE, warning=FALSE,echo=FALSE}
quant_var <- data$age

cat("Moyenne :", mean(quant_var), "\n")
cat("Médiane :", median(quant_var), "\n")
cat("Minimum :", min(quant_var), "\n")
cat("Maximum :", max(quant_var), "\n")
cat("Écart-type :", sd(quant_var), "\n")


```


# Histogramme

```{r message=FALSE, warning=FALSE,echo=FALSE}
hist(quant_var, main="Histogramme de l'âge",
xlab="Âge", col="skyblue", breaks = 20)



```



# Tableaux de fréquences et barplots
```{r message=FALSE, warning=FALSE,echo=FALSE}
for (v in qual_vars) {
freq <- table(data[[v]])

cat("\n### Tableau de fréquences pour :", v, "\n")
print(freq)

barplot(freq, main=paste("Barplot de", v),
col="lightgreen", las=2)
}


```


# Tableau disjonctif (one-hot) pour ACM
```{r message=FALSE, warning=FALSE,echo=FALSE }
data_qual <- data[, qual_vars]

# Tableau disjonctif (one-hot)
tdc <- acm.disjonctif(data_qual)

# Vérification
cat("Somme des lignes (doit être égal au nombre de variables qualitatives) :\n")
rowSums(tdc)
head(tdc)

```

